臺灣桃園地方法院刑事判決　　　　　　110年度金訴字第176號
聲　請　人　臺灣桃園地方檢察署檢察官
被　　　告　涂淇元



上列被告因違反洗錢防制法等案件，經檢察官聲請簡易判決處刑
（110 年度偵字第3233號、110 年度偵字第6560號、110 年度偵
字第10093 號、110 年度偵字第10688 號），因本件不得以簡易
判決處刑，經本院改用通常程序審理，本院判決如下：
    主  文
本件公訴不受理。
    理  由
一、聲請意旨略以：如附件之聲請簡易判決處刑書所示，因認被
    告涂淇元涉犯刑法第30條第1 項、第339 條第1 項幫助詐欺
    取財及違反洗錢防制法第2 條第1 款、第2 款規定，而應依
    同法第14條第1 項處罰之洗錢等罪嫌。
二、按已經提起公訴或自訴之案件，在同一法院重行起訴者，法
    院應諭知不受理之判決，刑事訴訟法第303 條第2 款定有明
    文。
三、經查：
  ㈠「涂淇元明知金融機構存摺帳戶為個人信用之表徵，且任何
    人均可自行到金融機構申請開立存款帳戶而無特別之窒礙，
    並可預見將自己所有之帳戶金融卡及提款密碼等金融帳戶資
    料提供他人時，極可能供詐欺集團作為人頭帳戶，竟仍不違
    背其本意，基於幫助詐欺取財之犯意，於民國109 年7 月27
    日前之不詳時間，在苗栗縣之不詳地點，將其所申辦之中國
    信託商業銀行000-000000000000號帳戶存摺、提款卡、提款
    卡及網路銀行密碼、印鑑等物交予陳永君（另由臺灣苗栗地
    方檢察署偵辦中），陳永君給付新臺幣（下同）1 萬元之代
    價後，再將本案帳戶資料交由陳佳宏（另由臺灣苗栗地方檢
    察署偵辦中）。嗣陳佳宏等不詳之詐欺集團成員，即共同意
    圖為自己不法之所有，基於詐欺取財之犯意聯絡，分別於附
    表所示時間，以附表所示詐騙手法詐騙附表所示之楊玉秋、
    廖婕芯、張雅涵、劉慕慈等人，致其等陷於錯誤，而匯款附
    表所示金額至被告上開帳戶內。」此為臺灣桃園地方檢察署
    檢察官110 年度偵字第4492號、第8189號、第11968 號起訴
    書之起訴事實，並認被告涂淇元涉犯刑法第30條第1 項、第
    339 條第1 項之幫助詐欺取財罪嫌，有該份起訴書附卷可憑
    。再本件聲請人雖認被告涂淇元除涉犯幫助詐欺取財罪嫌外
    ，尚涉違反洗錢防制法第2 條第1 款、第2 款規定，而應依
    同法第14條第1 項處罰之洗錢罪嫌，然其亦認被告涂淇元係
    以一交付帳戶行為而同時觸犯詐欺取財及洗錢等罪嫌，並同
    時詐欺數個被害人，屬一行為而觸犯數罪名之想像競合犯，
    是可見本件與臺灣桃園地方檢察署檢察官以110 年度偵字第
    4492號、第8189號、第11968 號起訴書起訴之案件，乃屬法
    律上同一案件。
  ㈡臺灣桃園地方檢察署檢察官以110 年度偵字第4492號、第81
    89號、第11968 號起訴書起訴之案件，於110 年4 月15日繫
    屬於本院，由本院以110 年度審簡字第438 號審理中，有台
    灣高等法院被告前案紀錄表乙份在卷可稽，而本件則係於
    110 年5 月28日始繫屬本院，有本院收文章戳可憑，本件繫
    屬既在上開另案繫屬之後，則本件自屬重複起訴，而依首開
    法條，自應逕行為不受理之諭知。
四、據上論斷，應依刑事訴訟法第452 條、第303 條第2 款、第
    307 條，判決如主文。
中    華    民    國   110    年    11    月    16    日
                    刑事第一庭審判長法  官  鄭吉雄
                                    法  官  潘曉萱
                                    法  官  曾雨明
以上正本證明與原本無異。
如不服本判決應於收受判決後20日內向本院提出上訴書狀，並應
敘述具體理由。其未敘述上訴理由者，應於上訴期間屆滿後20日
內向本院補提理由書（均須按他造當事人之人數附繕本）「切勿
逕送上級法院」。
                                    書記官  劉貞儀
中    華    民    國  110     年    11    月    23    日
附件：
臺灣桃園地方檢察署檢察官聲請簡易判決處刑書
                                    110年度偵字第3233號
                                    110年度偵字第6560號
                                    110年度偵字第10093號
                                    110年度偵字第10688號
    被      告  林宏駿  男  29歲（民國00年00月0日生）
                        住桃園市○○區○○○路000巷00○0
                          號
                        居桃園市○○區○○○路000巷00號
                        國民身分證統一編號：Z000000000號
                涂淇元  男  44歲（民國00年0月00日生）
                        住桃園市○○區○○路000號7樓
                        (另案在法務部矯正署苗栗監獄苗栗
                         分監執行中)
                        國民身分證統一編號：Z000000000號
上列被告因詐欺等案件，業經偵查終結，認宜聲請以簡易判決處
刑，茲將犯罪事實及證據並所犯法條分敘如下：
        犯罪事實
一、林宏駿、涂淇元均能預見一般人取得他人金融帳戶之目的，
    常利用作為財產犯罪工具之用，俾於取得贓款及掩飾犯行不
    易遭人追查，竟仍分別基於幫助他人實施詐欺取財及幫助洗
    錢之不確定故意，林宏駿於民國109 年9 月24日前某時許，
    在不詳處所，將其中華郵政股份有限公司帳號
    00000000000000號帳戶( 下稱郵局帳戶) 及網路銀行密碼，
    以新臺幣( 下同) 7,000 元對價，提供給真實姓名年籍不詳
    之友人「段宇凡」，再交付詐欺集團使用；涂淇元則於109
    年8 月中旬某日時許，在苗栗縣竹南運動公園，以10,000元
    對價，將其中國信託商業銀行帳號000000000000號帳戶( 下
    稱中國信託帳戶) 存摺、金融卡及網路銀行密碼，提供給同
    一詐欺集團負責收取帳戶之取簿手陳永君( 另行偵辦) ，交
    付給詐欺集團使用。嗣詐欺集團取得林宏駿、涂淇元上開帳
    戶後，即分別以如附表所示方法，詐騙林玲玉、楊璧菁、李
    懿芳、陳韻宇及魏大川等5 人，致林玲玉、楊璧菁、李懿芳
    、陳韻宇及魏大川均陷於錯誤，分別於附表所示時間，匯款
    如附表所示金額，至林宏駿、涂淇元上開郵局及中國信託帳
    戶內，旋遭詐欺集團提領一空，嗣林玲玉、楊璧菁、李懿芳
    、陳韻宇及魏大川察覺受騙，始報警查悉上情。
二、案經林玲玉、楊璧菁、李懿芳、陳韻宇及魏大川分別訴由桃
    園市政府警察局楊梅分局、屏東縣政府警察局恆春分局、臺
    北市政府警察局內湖分局及臺中市政府警察局霧峰分局報告
    偵辦。
        證據並所犯法條
一、證據清單及待證事實：
┌──┬───────────┬──────────┐
│編號│證據名稱              │待證事實            │
├──┼───────────┼──────────┤
│1   │被告林宏駿於警詢及偵查│坦承以 7,000 元對價 │
│    │中之供述              │，將其郵局帳戶提供給│
│    │                      │友人「段宇凡」者使用│
│    │                      │之事實。            │
│    │                      │                    │
│    │                      │                    │
│    │                      │                    │
├──┼───────────┼──────────┤
│2   │被告涂淇元於警詢及偵查│坦承將其中國信託帳戶│
│    │中之供述              │提供給證人陳永君之事│
│    │                      │實；惟辯稱係借予證人│
│    │                      │陳永君使用等語云云。│
│    │                      │                    │
│    │                      │                    │
│    │                      │                    │
├──┼───────────┼──────────┤
│ 3  │證人陳永君於偵查中之證│證明其以 10,000 元對│
│    │述                    │價，向被告涂淇元購買│
│    │                      │中國信託帳戶存摺、金│
│    │                      │融卡及網路銀行密碼之│
│    │                      │事實。              │
│    │                      │                    │
│    │                      │                    │
│    │                      │                    │
├──┼───────────┼──────────┤
│ 4  │證人即告訴人林玲玉於警│證明其遭詐騙，於 109│
│    │詢之證述              │年 9 月 29 日匯款   │
│    │                      │30,000 元、 28,200  │
│    │                      │元，至被告林宏駿郵局│
│    │                      │帳戶之事實。        │
│    │                      │                    │
│    │                      │                    │
│    │                      │                    │
├──┼───────────┼──────────┤
│ 5  │證人即告訴人楊璧菁於警│證明其遭詐騙，於 109│
│    │詢之證述              │年 8 月 24 日匯款   │
│    │                      │100,000 元、 30,000 │
│    │                      │元；同年 8 月 28 日 │
│    │                      │匯款 420,000 元，至 │
│    │                      │被告涂淇元中國信託帳│
│    │                      │戶之事實。          │
│    │                      │                    │
│    │                      │                    │
│    │                      │                    │
├──┼───────────┼──────────┤
│ 6  │證人即告訴人李懿芳於警│證明其遭詐騙，於 109│
│    │詢之證述              │年 9 月 1 日匯款    │
│    │                      │45,300 元，至被告涂 │
│    │                      │淇元中國信託帳戶；同│
│    │                      │年 9 月 26 日匯款   │
│    │                      │146,400 元，至被告林│
│    │                      │宏駿郵局帳戶等事實。│
│    │                      │                    │
│    │                      │                    │
│    │                      │                    │
├──┼───────────┼──────────┤
│ 7  │證人即告訴人陳韻宇於警│證明其遭詐騙，於 109│
│    │詢之證述              │年 9 月 24 日匯款   │
│    │                      │340,800 元，至被告林│
│    │                      │宏駿郵局帳戶之事實。│
│    │                      │                    │
│    │                      │                    │
│    │                      │                    │
├──┼───────────┼──────────┤
│ 8  │證人即告訴人魏大川於警│證明其遭詐騙，於 109│
│    │詢之證述              │年 9 月 28 日匯款   │
│    │                      │150,000 元，至被告林│
│    │                      │宏駿郵局帳戶之事實。│
│    │                      │                    │
│    │                      │                    │
│    │                      │                    │
├──┼───────────┼──────────┤
│ 9  │告訴人林玲玉之轉帳單據│證明告訴人林玲玉遭詐│
│    │2 紙及 LINE 對話紀錄  │騙，於 109 年 9 月  │
│    │                      │29 日匯款 30,000 元 │
│    │                      │、 28,200 元，至被告│
│    │                      │林宏駿郵局帳戶之事實│
│    │                      │。                  │
│    │                      │                    │
│    │                      │                    │
│    │                      │                    │
├──┼───────────┼──────────┤
│ 10 │告訴人楊璧菁之網路銀行│證明告訴人楊璧菁，於│
│    │轉帳單據 3 紙         │109 年 8 月 24 日匯 │
│    │                      │款 100,000 元、     │
│    │                      │30,000 元；同年 8 月│
│    │                      │28 日匯款 420,000 元│
│    │                      │，至被告涂淇元中國信│
│    │                      │託帳戶之事實。      │
│    │                      │                    │
│    │                      │                    │
│    │                      │                    │
├──┼───────────┼──────────┤
│ 11 │告訴人李懿芳之匯款單據│證明告訴人李懿芳遭詐│
│    │2 紙及 LINE 對話紀錄  │騙，於 109 年 9 月 1│
│    │                      │日匯款 45,300 元，至│
│    │                      │被告涂淇元中國信託帳│
│    │                      │戶；同年 9 月 26 日 │
│    │                      │匯款 146,400 元，至 │
│    │                      │被告林宏駿郵局帳戶等│
│    │                      │事實。              │
│    │                      │                    │
│    │                      │                    │
│    │                      │                    │
├──┼───────────┼──────────┤
│ 12 │告訴人陳韻宇之匯款單據│證明告訴人陳韻宇遭詐│
│    │1 紙及 LINE 對話紀錄  │騙，於 109 年 9 月  │
│    │                      │24 日匯款 340,800 元│
│    │                      │，至被告林宏駿郵局帳│
│    │                      │戶之事實。          │
│    │                      │                    │
│    │                      │                    │
│    │                      │                    │
├──┼───────────┼──────────┤
│ 13 │告訴人魏大川之之匯款單│證明告訴人魏大川遭詐│
│    │據 1 紙及 LINE 對話紀 │騙，於 109 年 9 月  │
│    │錄                    │28 日匯款 150,000 元│
│    │                      │，至被告林宏駿郵局帳│
│    │                      │戶之事實。          │
│    │                      │                    │
│    │                      │                    │
│    │                      │                    │
│    │                      │                    │
├──┼───────────┼──────────┤
│ 14 │被告林宏駿之中華郵政股│證明被告林宏駿將其郵│
│    │份有限公司帳號        │局帳戶提供予詐欺集團│
│    │00000000000000 號帳戶 │；及告訴人匯款至被告│
│    │客戶基本資料及交易明細│帳戶後，隨即遭提領一│
│    │表                    │空之事實。          │
│    │                      │                    │
├──┼───────────┼──────────┤
│ 15 │被告涂淇元之中國信託商│證明被告涂淇元將其中│
│    │業銀行帳號            │國信託帳戶提供予詐欺│
│    │000000000000 號帳戶客 │集團；及告訴人匯款至│
│    │戶基本資料及交易明細表│被告帳戶後，隨即遭提│
│    │                      │領一空之事實。      │
└──┴───────────┴──────────┘
二、被告林宏駿、涂淇元均係以幫助詐欺取財及幫助洗錢之不確
    定犯意，參與詐欺取財及洗錢罪之構成要件以外行為。核被
    告林宏駿、涂淇元所為，均係犯刑法第339 條第1 項詐欺取
    財及違反洗錢防制法第2 條第1 款、第2 款規定，而應依同
    法第1 4 條第1 項處罰之洗錢等罪嫌。被告林宏駿、涂淇元
    均係以一交付帳戶行為而同時觸犯詐欺取財及洗錢等罪嫌，
    並同時詐欺數個被害人，屬一行為而觸犯數罪名之想像競合
    犯，請依刑法第55條前段規定，從一重之洗錢罪處斷。又被
    告2 人均為幫助犯，請依刑法第30條第2 項規定，按正犯之
    刑減輕之。
    未扣案之犯罪所得，請均依刑法第38條之1 第1 項、第3 項
    規定，宣告沒收之，於全部或一部不能沒收或不宜執行沒收
    時，追徵其價額。
三、依刑事訴訟法第451條第1項聲請逕以簡易判決處刑。
    此  致
臺灣桃園地方法院
中    華    民    國    110   年    4     月    21    日
                              檢  察  官  雷 金 書
本件證明與原本無異
中    華    民    國    110   年    5     月    25    日
                              書  記  官  陳 亭 妤
附記事項：
本件係依刑事訴訟法簡易程序辦理，法院簡易庭得不傳喚被告、
輔佐人、告訴人、告發人等出庭即以簡易判決處刑；被告、被害
人、告訴人等對告訴乃論案件如已達成民事和解而要撤回告訴或
對非告訴乃論案件認有受傳喚到庭陳述意見之必要時，請即另以
書狀向臺灣桃園地方法院簡易庭陳述或請求傳訊。
所犯法條：
中華民國刑法第30條
幫助他人實行犯罪行為者，為幫助犯。雖他人不知幫助之情者，
亦同。
幫助犯之處罰，得按正犯之刑減輕之。
中華民國刑法第339條
意圖為自己或第三人不法之所有，以詐術使人將本人或第三人之
物交付者，處5 年以下有期徒刑、拘役或科或併科50萬元以下罰
金。
以前項方法得財產上不法之利益或使第三人得之者，亦同。
前二項之未遂犯罰之。
洗錢防制法第2 條本法所稱洗錢，指下列行為：
一、意圖掩飾或隱匿特定犯罪所得來源，或使他人逃避刑事追訴
    ，而移轉或變更特定犯罪所得。
二、掩飾或隱匿特定犯罪所得之本質、來源、去向、所在、所有
    權、處分權或其他權益者。
三、收受、持有或使用他人之特定犯罪所得。
洗錢防制法第14條
有第二條各款所列洗錢行為者，處7 年以下有期徒刑，併科新臺
幣5 百萬元以下罰金。
前項之未遂犯罰之。
前二項情形，不得科以超過其特定犯罪所定最重本刑之刑。
洗錢防制法第2條、第14條
附表：
┌──┬───┬──────┬─────┬──────┬─────┐
│編號│告訴人│詐騙手法    │匯款時間  │匯入帳戶    │匯款金額  │
├──┼───┼──────┼─────┼──────┼─────┤
│ 1  │林玲玉│在抖音 APP  │109 年 9  │林宏駿中華郵│30,000 元 │
│    │      │以投資香港金│月 29 日中│政股份有限公│28,200 元 │
│    │      │沙集團為由，│午 12 時  │司帳號      │          │
│    │      │誘騙告訴人林│38 分、 12│000000000000│          │
│    │      │玲進行匯款│時 41 分  │號帳戶      │          │
│    │      │投資。      │          │            │          │
│    │      │            │          │            │          │
├──┼───┼──────┼─────┼──────┼─────┤
│ 2  │楊璧菁│以 LINE 通訊│109 年 8  │涂淇元中國信│100,000 元│
│    │      │            │月 24 日下│託商業銀行帳│30,000 元 │
│    │      │            │午 15 時  │號          │          │
│    │      │            │39 分、 15│000000000000│          │
│    │      │            │時 40 分  │號帳戶      │          │
│    │      │            │          │            │          │
│    │      │軟體刊登投資├─────┼──────┼─────┤
│    │      │廣告，誘騙告│109 年 8  │同上        │420,000元 │
│    │      │訴人楊璧菁進│月 28 日上│            │          │
│    │      │行匯款投資。│午 8 時 5 │            │          │
│    │      │            │分        │            │          │
│    │      │            │          │            │          │
│    │      │            │          │            │          │
├──┼───┼──────┼─────┼──────┼─────┤
│ 3  │李懿芳│在網路架設  │109 年 9  │同上        │45,300元  │
│    │      │            │月 1 日下 │            │          │
│    │      │            │午 15 時  │            │          │
│    │      │            │31 分     │            │          │
│    │      │            │          │            │          │
│    │      │PDK 交易所網├─────┼──────┼─────┤
│    │      │站，以買賣虛│109 年 9  │林宏駿中華郵│146,400元 │
│    │      │擬貨幣投資為│月 26 日下│政股份有限公│          │
│    │      │由，誘騙告訴│午 13 時  │司帳號      │          │
│    │      │人李懿芳進行│11 分     │000000000000│          │
│    │      │匯款投資。  │          │號帳戶      │          │
│    │      │            │          │            │          │
│    │      │            │          │            │          │
│    │      │            │          │            │          │
├──┼───┼──────┼─────┼──────┼─────┤
│ 4  │陳韻宇│在網路 APP  │109 年 9  │同上        │340,800元 │
│    │      │交友軟體，以│月 24 日下│            │          │
│    │      │投資香港六合│午 14 時  │            │          │
│    │      │彩為由，誘騙│25 分     │            │          │
│    │      │告訴人陳韻宇│          │            │          │
│    │      │進行匯款投資│          │            │          │
│    │      │。          │          │            │          │
│    │      │            │          │            │          │
├──┼───┼──────┼─────┼──────┼─────┤
│ 5  │魏大川│在網路 APP  │109 年 9  │同上        │150,000元 │
│    │      │交友軟體，以│月 28 日上│            │          │
│    │      │投資外匯為由│午 10 時  │            │          │
│    │      │，誘騙告訴人│49 分     │            │          │
│    │      │魏大川進行匯│          │            │          │
│    │      │款投資。    │          │            │          │
│    │      │            │          │            │          │
└──┴───┴──────┴─────┴──────┴─────┘